台灣高等法院花蓮分院民事判決　　　九十三年度上國易字第二號
　　上　訴　人　甲○○
　　被 上訴 人　臺灣花蓮地方法院
　　法定代理人　乙○○
右當事人間請求國家賠償事件，上訴人對於中華民國九十三年四月二十日臺灣花蓮地
方法院九十三年度國更字第一號判決提起上訴，經本院於九十三年九月一日言詞辯論
終結，茲判決如左：
    主  文
上訴駁回。
第二審訴訟費用由上訴人負擔。
    事  實
甲、上訴人方面：
一、聲明：
  (一)原判決廢棄。
  (二)被上訴人應給付上訴人新台幣（下同）一百四十萬元，及自本件起訴狀繕本送達
    被上訴人翌日起至清償日止，按年息百分之五計算之利息。
  (三)第一、二審訴訟費用均由被上訴人負擔。
二、陳述：除與第一審判決記載相同者，予以引用外，補稱：
  (一)人民權利受憲法保障，凡公務員違法侵害人民權利者，除依法受懲戒外，應負刑
    事及民事責任。被害人民就其所受損害並得依法律向國家請求賠償。
  (二)上訴人於台灣花蓮地方法院就訴請債務人張峰嚴四百萬元違約賠償案民事庭審理
    中，遭某法官強迫其和解接受一百四十五萬元賠償。
  (三)上訴人身受國家教養，祇知服從法官強制命令而接受一百四十五萬元賠償條件，
　　嗣後聲請強制執行，然因承辦法官違法瀆職，致前僅受償五萬元，因而受有損失
　　，爰依法聲請賠償。
三、證據：援用原審所提證據。
乙、被上訴人方面：被上訴人未於言詞辯論期日到場，亦未提出準備書狀作何聲明或
    陳述。
丙、本院依職權調閱臺灣花蓮地方法院八十六年度執字第四二七五號民事執行案卷參
    辦。
    理  由
一、按訴之變更或追加，非經他造同意，不得為之。但第二百五十五條第一項第二款
    至第六款之情形，不在此限。訴狀送達後，原告不得將原訴變更或追加他訴。但
    有下列各款情形之一者，不在此限：三擴張或減縮應受判決事項之聲明者。民事
    訴訟法第四百四十六條第一項、第二百五十五條第一項第三款定有明文。本件上
    訴人於言詞辯論期日擴張其應受判決事項之聲明及於利息請求部分，依前揭規定
    ，雖未得被上訴人同意，仍應准許之，合先敘明。
二、次按言詞辯論期日，當事人之一造不到場者，得依到場當事人之聲請，由其一造
    辯論而為判決；不到場之當事人，經再次通知而仍不到場者，並得依職權由一造
    辯論而為判決，民事訴訟法第三百八十五條第一項定有明文，而依同法第四百六
    十三條之規定，可知前開條文於第二審程序亦有準用。本件被上訴人經合法通知
    未於言詞辯論期日到場，依前揭第四百六十三條準用第三百八十五條第一項前段
    之規定，准依聲請由上訴人一造辯論而為判決，亦併敘明。
三、本件上訴人於原審起訴主張：上訴人前於民國八十六年十二月二十六日以臺灣花
    蓮地方法院花院洋民執禮三五○字第三五三八二號（原審誤植為三五０三三二號
    ）債權憑證，聲請對債務人張峰嚴為強制執行，執行債權為一百四十萬元，及自
    起訴狀繕本送達翌日起至清償日止，按年息百分之五計算之利息，並賠償訴訟費
    用五分之二（台灣花蓮地方法院七十七年度訴字第三二七號民事確定判決）。前
    開執行案件於八十八年間係由吳燁山法官承辦，上訴人向其請求續為強制執行，
    惟該法官竟先後以其甫經職務調動需研讀強制執行書籍，待一個月後再來，及尚
    需調卷，以及債務人無錢為由，拒絕上訴人續為執行之請求，並要上訴人再候法
    院公文。上訴人斯時乃以該法官瀆職提出刑事告訴，並請求移轉強制執行之管轄
    法院，但該法官迄未依法移轉管轄，致上訴人之債權無法依強制執行程序而實現
    ，參現今幣值尚較上訴人聲請強制執行時為低之情，上訴人之損失遠大於該一百
    四十萬元，爰依國家賠償法之規定，向被上訴人即該名法官所屬之台灣花蓮地方
    法院請求給付賠償金，但業為被上訴人所拒絕，從而上訴人自得依國家賠償法第
    二條第二項之規定，訴請判決如前聲明之金額。被上訴人則未曾於言詞辯論期日
    到場，亦未提出準備書狀作何聲明或陳述。
四、經查上訴人主張其於八十八年間持前開債權憑證，聲請對債務人張峰嚴為強制執
    行，而當時之承辦法官為吳燁山，及其後未續為強制執行等事實，均經原審及本
    院調閱前開執行卷宗查明，固然屬實。惟上訴人主張吳燁山法官未續對前開債務
    人為強制執行，復未移轉管轄，即屬不法云云，經仔細核閱該執行卷宗後，查悉
    債務人前於八十七年二月十三日向臺灣花蓮地方法院執行處所陳報之財產係坐落
    在花蓮縣吉安鄉○○段四○二五之五、之六地號之兩筆土地，嗣並經上訴人於八
    十七年四月二十一日具狀檢附上開兩筆土地之登記簿謄本，聲請就該標的物指界
    執行查封，此有債務人提出之民事陳報狀及上訴人提出之民事聲請狀、土地登記
    簿謄本在卷可憑（見前開執行卷(一)第二十四、二十五及五十九至六十五頁），既
    強制執行標的物在該院轄區，承辦法官吳燁山以八十八年十月二十五日花院昭民
    執廉四二七五字第六五六○五號函知該院為強制執行標的物所在地，並得輔以債
    務人住所、居所、公務所、營業所所在地法院管轄，而認請求權人之聲請移轉管
    轄於法不合，即難謂有誤；再該執行事件經執行法院先後四度通知上訴人應於八
    十八年二月二日上午十一時十五分、同年三月九日上午十一時、同年五月四日上
    午十一時二十五分、同年八月十日上午十一時到院進行調查，然上訴人均合法收
    受前開調查通知之送達（上開四次通知先後於八十八年一月二十七日寄存送達於
    台北縣警察局板橋分局大觀派出所、同年二月十一日由其本人親收送達、同年四
    月二十六日寄存送達於台北縣警察局板橋分局大觀派出所、同年八月四日由其子
    倪珪文收受送達），然無正當理由迄未到院，此有送達證書、執行調查筆錄在卷
    可稽（見前開執行卷(一)第一七二、一七八、一八二、一八三、一九０、一九一及
    二０一二０二頁），嗣執行法院復因上訴人數度未依執行法院通知將拍賣公告登
    報而先後於八十八年八月十七日（上訴人本人於同年八月二十一日收受送達）及
    同年十月二十五日（上訴人本人於同年十月二十八日收受送達）發文通知上訴人
    應於函示期限內陳明是否續行執行或聲請換發債權憑證，此亦有該院執行處函及
    送達證書在卷可憑（見前開執行卷(二)第四、五、九、十頁）；上訴人因而於八十
    八年十一日四日具狀聲請核發債權憑證（見前開執行卷(二)第十一、十二頁），該
    院執行處即於同年月十一日核發債權憑證並經合法送達，有該債權憑證及上訴人
    於同年十一月十八日收受之送達證書各乙紙在卷可按（見前開執行卷(二)第十四、
    十五頁），是由當時處理之強制執行程序以觀，並無當時負責承辦之吳燁山法官
　　無故拒絕續為強制執行之違法失職情形。
五、綜上所述，本件上訴人既未能就承辦法官當時之處理具有故意或過失之不法行為
    予以舉證，且本院復依職權就當時之強制執行程序詳予審視，仍未發見具有符合
    國家賠償法第二條第二項前段或後段之情事存在，洵難作成對上訴人有利之認定
    。從而，上訴人依據前開法條提起本訴，即有未合。原審因予上訴人敗訴之判決
    而駁回其訴，認事用法均無不合。上訴意旨仍執陳詞指摘原判決不當，求予廢棄
    改判，並無理由，應予駁回其上訴。
六、本件事證已臻明確，上訴人其餘攻擊防禦方法及所為之立證，與判決結果均不生
    影響，爰毋庸一一論述，併此敘明。
據上論結，本件上訴為無理由，依民事訴訟法第四百六十三條、第三百八十五條第一
項前段、第四百四十九條第一項、第七十八條，判決如主文。
中　　　華　　　民　　　國　　九十三　　　年　　九　　　月　　二十九　　日
                                    審判長法官　吳　鴻　章
                                          法官　林  德  盛
                                          法官　張  健  河
右為正本係照原本作成。
本件不得上訴。
                                    法院書記官  陳  有  信
中　　　華　　　民　　　國　　九十三　　　年　　九　　　月　　二十九　　日
